【裁判字號】    97,審易,72
【裁判日期】    971223
【裁判案由】    詐欺
【裁判全文】
臺灣士林地方法院刑事判決              97年度審易字第72號
公  訴  人  臺灣士林地方法院檢察署檢察官
被      告  甲○○
上列被告因詐欺案件，經檢察官提起公訴（97年度偵緝字第854
號），被告於準備程序中就被訴事實為有罪之陳述，本院合議庭
裁定由受命法官獨任改依簡式審判程序審理，並判決如下：
    主  文
甲○○幫助意圖為自己不法之所有，以詐術使人將本人之物交付
，累犯，處有期徒刑肆月，如易科罰金，以新臺幣壹仟元折算壹
日。
    事  實
一、甲○○曾於民國82年間，因盜匪案件，經臺灣桃園地方法院
    於民國82年12月31日以82年度訴字第1896號判決盜匪處有期
    徒刑7 年2 月，搶奪處有期徒刑8 月，應執行有期徒刑7 年
    4 月，經上訴後，為臺灣高等法院以83年度上訴字第1276號
    撤回上訴而確定，85年9 月6 日縮短刑期假釋出監，又因犯
    他案，經撤銷假釋，殘刑2 年5 月4 日於95年1 月25日縮刑
    期滿執行完畢。詎其不知悔改，於97年1 月23日，因積欠自
    稱「謝坤奇」之友人金錢債務，而該「謝坤奇」要求甲○○
    提供銀行帳戶供其使用，2 人相約在臺北市○○○路○ 段SO
    GO百貨公司裡之咖啡廳見面，甲○○明知將自己帳戶提供他
    人使用，依一般社會生活經驗，本可得預見可能幫助不法犯
    罪集團掩飾或隱匿犯罪所得之財物，致使被害人及警方追查
    無門，仍不違背其本意，基於幫助詐欺取財之犯意，將其設
    於臺北富邦商業銀行南京東路分行帳號為000000000000號帳
    戶之存摺、提款卡及密碼交予該自稱「謝坤奇」之成年男子
    ，該人即將上開提存工具轉交予其他詐欺集團成員。該詐欺
    集團成員乃基於意圖為自己不法所有之詐欺取財犯意，於97
    年1 月26日，以電腦MSN 網路傳送「援交」之訊息求予乙○
    ○，並要求其匯款，致乙○○陷於錯誤，於同日凌晨2 至4
    時間，先後7 次匯款總計新臺幣（下同）86,000元至甲○○
    所設上開帳戶，隨即為詐騙集團成員提領一空。嗣乙○○發
    覺受騙，經報警處理，始循線查悉上情。
二、案經臺北市政府警察局信義分局報告臺灣臺北地方法院檢察
    署檢察官呈請臺灣高等法院檢察署檢察長令轉臺灣基隆地方
    法院檢察署檢察官呈請臺灣高等法院檢察署檢察長令轉臺灣
    士林地方法院檢察署檢察官偵查起訴。
    理  由
一、上開犯罪事實，業據被告甲○○於本院準備程序期日及審理
    中坦承不諱，且經證人即被害人乙○○於警詢中證述明確，
    並有臺北富邦商業銀行自動櫃員機交易明細7 紙、臺北富邦
    商業銀行南京東路分行97年2 月18日北富銀南東字第171 號
    函所附被告所設帳號為000000000000號帳戶開戶資料及往來
    明細在卷可憑，應甚明確，而堪認定。
二、按金融存款帳戶，係作為存戶個人財產保管之用，與存戶之
    存摺、提款卡及密碼相結合，其專屬性、私密性甚高，除非
    本人或與本人具密切之關係者，難認有何理由可自由流通使
    用該存摺、提款卡及密碼，而一般人亦均應有妥為保管存摺
    、提款卡及密碼，以防止被他人冒用之認識，縱有特殊情況
    偶有將存摺、提款卡及密碼交付他人之需，亦必深入瞭解其
    用途後再行提供使用，此為吾人日常生活經驗與事理；且觀
    諸現今社會上，詐騙者蒐購人頭帳戶，持以作為詐欺取財犯
    罪所得掩飾之用，常有所聞，出借帳戶予非親非故之人，受
    讓人可能係為從事詐欺犯罪，已屬人盡皆知之事，被告於本
    院97年12月15日審理中亦自承：伊有懷疑自稱「謝坤奇」之
    人可能交給詐欺集團使用等語，是被告應可預見提供帳戶予
    「謝坤奇」，恐將被利用其金融機構帳戶，作為詐欺犯罪使
    用，竟仍將上開帳戶之提款卡及密碼等提領工具交付予不熟
    識之人，供詐欺集團作為上開詐欺取財犯罪使用，顯不違反
    其本意，其幫助他人犯詐欺取財罪之不確定故意至明，則被
    告幫助犯詐欺取財之犯行堪以認定。
三、核被告所為，係犯刑法第339 條第1 項之詐欺取財罪。被告
    對詐欺正犯提供帳戶資以助力，但並未參與詐欺犯罪行為之
    實行，應屬幫助他人實行犯罪行為，為幫助犯，乃依刑法第
    30條第2 項之規定減輕其刑。又被告有事實欄所載前科執行
    情形，此有臺灣高等法院被告前案紀錄表附卷可憑，其於前
    案有期徒刑執行完畢後，5 年內故意再犯有期徒刑以上之本
    罪，為累犯，應依法加重其刑，並先加後減。爰審酌被告因
    一時失慮，竟輕易提供銀行帳戶供他人掩飾犯罪所得使用，
    非但增加被害人尋求救濟之困難，造成社會人心不安，亦助
    長詐騙犯罪者之氣焰，使詐欺犯罪者得以順利取得詐欺所得
    之財物，危害財產交易安全，本件被害人等受詐騙而匯入被
    告之帳戶總計達86,000元，惟被告於本院審理中已坦承犯行
    、態度良好等一切情狀，量處如主文所示之刑，並諭知易科
    罰金之折算標準，以示懲儆。
據上論斷，應依刑事訴訟法第273 條之1 第1 項、第299 條第1
項前段，刑法第339 條第1 項、第30條第2 項、第47條第1 項、
第41條第1 項前段，刑法施行法第1 條之1 第1 項、第2 項前段
，判決如主文。
本案經檢察官游儒倡到庭執行職務。
中    華    民    國    97    年    12    月    23    日
                  刑事第一庭法  官  雷雯華
以上正本證明與原本無異。
如不服本判決，應於收受判決後10日內向本院提出上訴書狀，並
應敘述具體理由。其未敘述上訴理由者，應於上訴期間屆滿後20
日內向本院補提理由書 (均須按他造當事人之人數附繕本)「 切
勿逕送上級法院」。
                            書記官  陳如玲
中    華    民    國    97    年    12    月    23    日
附錄本案論罪科刑法條全文：
刑法第339條第1項
意圖為自己或第三人不法之所有，以詐術使人將本人或第三人之
物交付者，處5 年以下有期徒刑、拘役或科或併科1 千元以下罰
金。


司法院資訊處製作；財團法人民間司法改革基金會備份。
